【裁判字號】    89,易,414
【裁判日期】    890530
【裁判案由】    毒品危害防制條例
【裁判全文】
臺灣士林地方法院刑事判決                          八十九年度易字第四一四號
    聲  請  人  臺灣士林地方法院檢察署檢察官
    被      告  乙○○
右列被告因違反毒品危害防制條例案件，經檢察官聲請簡易判決處刑（八十九年度偵
字第一七六七號），經本院內湖簡易庭認為不得依簡易判決處刑（八十九年度湖簡字
第二六○號），改依通常程序判決如左：
    主  文
乙○○無罪。
    理  由
一、聲請意旨略以：被告乙○○與姓名年籍不詳綽號「阿豐」之成年男子係朋友關係
    ，於八十八年十一月中旬及十二月中旬某日許，分別受「阿豐」之託，向姓名年
    籍不詳綽號「阿榮」及「小胖」之成年男子購買安非他命二次，代價分別為新台
    幣一千五百元、二千元，以幫助之犯意，幫助「阿豐」吸食安非他命。經警方依
    法監聽查悉上情，並於八十九年一月二十八日晚上七時許，在乙○○住處查獲安
    非他命、吸食器，因認被告涉犯毒品危害防制條例第十條第二項、刑法第三十條
    之幫助施用第二級毒品罪嫌云云。
二、按犯罪事實應依證據認定之，無證據不得推定其犯罪事實；又被告之自白，不得
    作為有罪判決之唯一證據，仍應調查其他必要之證據，以察其是否與事實相符。
    刑事訴訟法第一百五十四條、第一百五十六條第二項均有明文。且事實之認定，
    應憑證據，如未能發現相當證據，或證據不足以證明，自不能以推測或擬制之方
    法，為裁判基礎，最高法院四十年台上字第八六號著有判例可稽。另幫助他人犯
    罪者，為從犯，刑法第三十條第一項前段定有明文。又刑法上之幫助犯，以正犯
    已經犯罪為構成要件，故幫助犯無獨立性，如無他人犯罪行為之存在，幫助犯即
    無由成立，最高法院亦著有六十年台上字第二一五九號判例可資參照。
三、訊據被告乙○○雖坦承有受「阿豐」之託向「阿榮」及「小胖」購買安非他命二
    次之情事，惟堅決否認有幫助「阿豐」施用第二級毒品安非他命之情事，辯稱：
    伊購得安非他命後，「阿豐」並未依約向伊拿取等語。經查：本件公訴人認被告
    有幫助綽號「阿豐」之男子施用第二級毒品安非他命之犯行，無非以被告在警訊
    及偵查時曾自白為「阿豐」之男子購買安非他命，及監聽譯文為其憑據。惟被告
    於警訊及偵查中雖曾自白為「阿豐」購買安非他命，但於本院訊問時辯稱「阿豐
    」事後並未到現場，致實際並未交付安非他命予「阿豐」，且上述自白並無任何
    其他補強證據足資佐證，已難認前開自白與事實相符，而台北縣警察局汐止分局
    依台灣士林地方法院檢察署檢察官核發之通訊監察書監察被告電話所記錄之通聯
    譯文，其中八十八年十二月六日監聽譯文雖有「乙○○：你等一下到七段橋下等
    我」、「阿豐：去就有？」、「乙○○：是啦！」、「阿豐：你先去」、「乙○
    ○：我現在就在這裡了，你又要拖時間了」、「阿豐：好啦！」等語，但僅能證
    明被告確與「阿豐」約定交貨時間、地點，但究竟「阿豐」是否前往向被告拿取
    安非他命仍無法確認，實難使本院就被告有將安非他命交給「阿豐」之事實形成
    確信，況縱認被告確已將安非他命交給「阿豐」之人，惟「阿豐」之男子究為何
    人﹖公訴意旨並未陳明，致本院無從傳喚查證，即訊之承辦上述通訊監察案件之
    台北縣警察局汐止分局刑事組偵查員甲○○於本院亦證稱迄未查悉監聽譯文所載
    「阿豐」之人確實姓名、年籍，則「阿豐」之人果有向被告拿取安非他命，其是
    否持以供自己施用安非他命﹖而涉犯毒品危害防制條例第十條第二項之施用第二
    級毒品罪﹖公訴意旨並未舉出任何證據以證正犯「阿豐」確有施用安非他命之犯
    行，自不得單憑被告自白任意推斷「阿豐」涉犯施用第二級毒品罪，進而認定被
    告有幫助施用毒品犯行，揆諸前開判例意旨，本件既無法證明正犯「阿豐」有施
    用第二級毒品安非他命行為，自無從認定被告有幫助「阿豐」施用第二級毒犯行
    ，此外，復查無其他積極證據足認被告涉有幫助施用安非他命之犯行，既不能證
    明被告犯罪，自應為被告無罪之諭知。
據上論斷，應依刑事訴訟法第三百零一條第一項，判決如主文。
本案經檢察官徐文豪到庭執行職務。
中      華      民      國      八十九      年      五    月    三十    日
                                臺灣士林地方法院刑事第一庭
                                    法  官


司法院資訊處製作；財團法人民間司法改革基金會備份。
